臺灣板橋地方法院刑事判決　　　　　　　　　　　　九十一年度訴字第一三八八號
　　公　訴　人　臺灣板橋地方法院檢察署檢察官
　　被　　　告　戊○○　男　四.
右列被告因公共危險等案件，經檢察官提起公訴（九十一年度偵字第七二二九號），
甲○判決如左：
    主  文
戊○○以加害身體之事，恐嚇他人致生危害於安全，累犯，處有期徒刑肆月，如易科
罰金，以參佰元折算壹日。
    事  實
一、戊○○曾因違反麻醉藥品管理條例案件，於民國八十六年六月二十五日，經甲○
    以八十六年度訴字第一四一二號判處有期徒刑四月，如易科罰金，以三百元折算
    一日，於八十六年八月七日確定，嗣於八十七年二月二十七日易科罰金執行完畢
    。其前於九十一年四月九日，因毆打其配偶乙○○（起訴書誤載為蘇美鳳，傷害
    部分，另經偵查），致乙○○不敢返回與戊○○同住之臺北縣新莊市○○路一三
    一巷十二號二樓，而暫至戊○○之父丁○○、母丙○○位於臺北縣新莊市○○路
    一五一巷九號居住。九十一年四月十三日凌晨，戊○○前往上址要求乙○○返家
    ，然為乙○○所拒，且不獲丁○○、丙○○理睬，戊○○因而心生不滿，基於恐
    嚇之犯意，返回前開住處拿取乙○○所有之牛仔褲及化粧品及己有平日供吸食香
    煙所用之打火機乙個，而後於同日凌晨三時四十分許，走回臺北縣新莊市○○路
    一五一巷九號前，在距離該處約五尺之馬路旁，以上述打火機點燃乙○○所有之
    牛仔褲及化粧品（未致生公共危險而不構成公共危險罪），並向在二樓觀看之丁○○恐嚇稱：「要讓你見紅」等語，以加害身體之事恐嚇丁○○，使丁○○心生
    畏懼致生危害於安全，嗣經民眾報案，於同日凌晨三時四十五分許，經據報前來
    之員警當場逮捕戊○○，始偵知上情。
二、案經臺北縣政府警察局新莊分局移送臺灣板橋地方法院檢察署檢察官偵查起訴。
    理  由
一、訊據被告戊○○矢口否認有何恐嚇丁○○之犯行，並辯稱：當時只是一時氣憤始
    放火燒燬乙○○所有之牛仔褲及化粧品，但並未向丁○○恐嚇稱：「要讓你見紅
    」云云。經查：
  (一)被告如何放火燒燬乙○○所有之牛仔褲及化粧品乙節，業據被告於警偵訊及甲○
    審理中自白稱：伊於九十一年四月十三日凌晨，前往臺北縣新莊市○○路一五一
    巷九號要求乙○○返家，然乙○○、丁○○、丙○○均不理伊，伊始返回上述住
    處拿取乙○○所有之牛仔褲及化粧品，然因不慎將住處大門反鎖，鑰匙則遺留在
    房間內，伊一時氣憤，始於同日凌晨三時四十分許，前往臺北縣新莊市○○路一
    五一巷九號前，在距離該處約五尺之馬路旁，以平日吸食香煙所用之打火機點燃
    乙○○所有之牛仔褲及化粧品等語不諱（詳偵查卷宗第四頁反面、第二二頁反面
    、甲○九十一年九月二十四日審判筆錄），核與證人乙○○於警訊及甲○調查中
    陳稱：九十一年四月九日被告毆打伊致伊住院，四月十三日出院即不敢返家居住
    ，故至婆婆丙○○位於臺北縣新莊市○○路一五一巷九號住處居住，九十一年四
    月十三日凌晨，被告前往伊婆婆丙○○之住處外面喊叫，並要求伊回家，伊不回
    家，同日凌晨三時四十分許，被告即將伊置放在臺北縣新莊市○○路一三一巷十
    二號二樓之牛仔褲及化粧品拿至婆婆丙○○住處門口，並一直叫伊，伊在二樓即
    看到被告以打火機點燃伊所有之牛仔褲及化粧品等語（詳偵查卷宗第八頁反面、
    甲○九十一年九月三日訊問筆錄），證人丁○○於警訊及甲○調查中證述：伊媳
    婦乙○○遭兒子即被告毆打致住院，出院後即至伊住處居住，九十一年四月十三
    日凌晨三時三十分許，被告前往伊住處在樓下喊叫，要求媳婦乙○○回家，但伊
    與太太丙○○及媳婦乙○○均不理被告，被告即返家拿乙○○之牛仔褲及化粧品
    至伊門口燃燒，牛仔褲五、六件均燒了一角，伊並未看到被告放火燒前開物品，
    係看到冒煙始知悉，伊害怕即叫他人打電話報警等語（詳偵查卷宗第六頁反面、
    甲○九十一年八月十五日訊問筆錄），證人丙○○於甲○調查中證稱：被告放火
    情形就如同丁○○所言等語析相符合（詳甲○九十一年八月十五日訊問筆錄），
    此部分自堪以認定。
  (二)次者，被告在距離臺北縣新莊市○○路一五一巷九號約五尺之馬路旁，以打火機
    點燃乙○○所有之牛仔褲及化粧品後，竟向在二樓觀看之丁○○恐嚇稱：「要讓
    你見紅」等語之事實，復據前開證人乙○○、丁○○、丙○○於警偵訊及甲○調
    查中陳明甚詳（詳偵查卷宗第七頁、第二八頁反面、第三二頁反面、甲○九十一
    年八月十五日、九月三日訊問筆錄），而被告前述恐嚇丁○○「要讓你見紅」之
    言詞，主觀上已使被害人丁○○心生恐懼，亦據被害人丁○○於警訊陳明：九十
    一年四月十二日乙○○出院後，被告又恐嚇伊說要讓伊見紅，伊與乙○○、丙○○均很害怕；被告係於九十一年四月十三日凌晨以打火機點燃乙○○所有之牛仔
    褲及化粧品後，向伊嚇稱要讓伊見紅等語屬實（詳偵查卷宗第七頁、第二八頁反
    面），是被告前開恐嚇言詞，顯已達危害丁○○身體安全之程度，亦復無疑。至
    證人丁○○於甲○調查中雖改稱：九十一年四月十三日凌晨被告在樓下喊說要讓
    伊見紅，伊聽了不會害怕，因被告喝酒伊不想理被告云云（詳甲○九十一年八月
    十五日訊問筆錄），而否認聽聞前開言詞後因而心生畏懼，然觀諸被告上述以打
    火機點燃乙○○所有之牛仔褲及化粧品後，即向在二樓觀看之丁○○恐嚇稱：「
    要讓你見紅」之情節以參，在客觀上顯足使一般人心生畏怖，自屬無疑，從而，
    甲○認應以丁○○在警訊中所述聽聞右揭言詞會畏懼等語較為可信，其嗣改稱不
    會害怕云云，恐係事後迴護被告之詞，不足採信。
  (三)至證人丙○○因被告上開向丁○○嚇稱：「要讓你見紅」之言詞因而心生畏懼，
    固經證人丙○○於甲○調查中陳明無訛（詳甲○九十一年八月十五日訊問筆錄）
    ，惟我國刑法第三百零五條所定之恐嚇罪並未如日本刑法第二百二十二條及日本
    改正刑法草案第三百零三條第二項定有「以對親屬之生命、身體、自由、名譽或
    財產之事脅迫人者」或「告知不法加害親屬或其他關係密切之人之事而脅迫者」
    亦構成恐嚇之明文，職是，本件被告恐嚇之對象係證人丁○○，而非丁○○之配
    偶丙○○，已如前述，是縱聽聞被告前述言詞之丙○○因而心生畏懼，被告對丙○○亦不構成恐嚇犯行，附此敘明。
  (四)至公訴人固認被告揚言以加害身體或生命之事，欲燒死住於臺北縣新莊市○○路
    一五一巷九號之丁○○、丙○○云云，然此為被告所否認，並陳稱：當日未恐嚇
    丁○○、丙○○等語。經查：被告於放火後並未敘及要燒死全家六口之言詞，業
    據證人乙○○、丁○○於甲○調查中陳明屬實（詳甲○九十一年八月十五日、九
    月三日訊問筆錄），至證人丙○○於偵訊中固陳稱：被告說要燒死全家六口，全
    家都怕的要死等語（詳偵查卷宗第三二頁反面），然其於甲○調查中即改稱：未
    聽聞被告表示要燒死全家六口，係鄰居表示被告放火時有如此表示等語（詳甲○
    九十一年八月十五日訊問筆錄），而否認曾直接聽聞被告表示欲燒死全家六口之
    言詞，是證人丙○○之證述前後顯有矛盾而存有瑕疵，其於偵查中之證詞自不足
    作為被告不利認定之證據甚明，準此，此部分應屬不能證明，公訴人前開所認，
    顯有誤會，附此敘明。
  (五)綜上，被告所辯，顯係卸責之詞，不足採信，本件事證明確，被告犯行堪予認定
    ，應依法論科。
二、核被告所為，係犯刑法第三百零五條之恐嚇危害安全罪。第查：被告曾因違反麻
    醉藥品管理條例案件，於八十六年六月二十五日，經甲○以八十六年度訴字第一
    四一二號判處有期徒刑四月，如易科罰金，以三百元折算一日，於八十六年八月
    七日確定，嗣於八十七年二月二十七日易科罰金執行完畢，有臺灣高等法院檢察
    署刑案紀錄簡覆表乙紙在卷可按，其於受有期徒刑執行完畢後，五年以內再犯有
    期徒刑以上刑之本罪，為累犯，應依刑法第四十七條之規定加重其刑。爰審酌被
    告犯後否認犯行之態度，且對親生父親丁○○不知敬養，竟因配偶乙○○不願返
    家，一心氣憤，即以己有之打火機點燃乙○○所有之牛仔褲及化粧品，並向在二
    樓觀看之丁○○恐嚇稱：要讓你見紅等語，使丁○○心生畏懼之犯罪動機及手段
    ，兼衡被告犯罪之目的、智識程度、所生危害等一切情狀，量處如主文所示之刑
    ，併諭知易科罰金之折算標準。
三、公訴意旨另認：被告明知於門前點燃衣物或化粧品足使該屋內之人或道路交通公
    眾之往來發生危險，竟喝酒後於九十一年四月十三日凌晨三時四十分許，在臺北
    縣新莊市○○路一五一巷九號前，持其配偶乙○○所有之衣物及化粧品，再以打
    火機點燃，幸經民眾報案，為警查獲始未成災，因認被告此部分另涉刑法第一百
    七十五條第一項之放火燒燬住宅以外之他人所有物罪嫌云云。惟按刑法第一百七
    十五條第一項係學說上所謂結果犯，如其放火結果未發生具體公共危險，除觸犯
    其他罪名外，不成立該條項之罪。又按刑法第一百七十五條第一項放火燒燬同法
    第一百七十三條、第一百七十四條以外之他人所有物，致生公共危險罪，其所謂
    之「公共危險」，雖祇須有發生實害之蓋然性為已足，惟必也須有致生公共危險
    之結果之具體危險，始克相當，最高法院著有四十七年度台上字第一三四五號、
    八十六年度台上字第二三四八號判決足資參照。申言之，即刑法第一百七十五條
    第一項之公共危險罪係屬於具體危險犯，須行為人燒毀物品之結果導致具體之公
    共危險，亦即其行為須現實上已對於不特定多數人之生命、身體、財產造成威脅
    ，且對於他人之生命、財產所危害之程度及被害者為何人，均非行為人所能節制
    或逆料者，方足當之。經查：核諸卷附現場照片八幀及臺灣板橋地方法院檢察署
    九十一年六月六日勘驗筆錄以觀（附於偵查卷宗第十四頁至第十七頁、第三一頁
    ），足知被告放火之地點係在距離乙○○、丁○○、丙○○居住之臺北縣新莊市
    ○○路一五一巷九號五尺遠之馬路旁，與前開建築物尚有相當之安全距離，燃燒
    之灰燼應落於馬路旁，尚不致發生延燒波及住宅，而有致生公共危險之結果之具
    體危險存在。又查放火之時間係於凌晨三時四十分許，放火斯時周遭無任何人走
    動或車輛停放（詳前開勘驗筆錄及丁○○於警訊中之陳述），且放火燃燒之物品
    僅係乙○○所有之牛仔褲數件及化粧品，燃燒之面積直徑約二尺，被告又在旁觀
    看，當知火勢非大，且由被告一己之力即可撲滅，又被告所點燃之火，並未波及
    乙○○、丁○○、丙○○居住之前開建築物一節，復有前開現場照片八幀在卷足
    憑，從而，被告上開行為縱殊屬非是（另涉及毀損部分未據告訴及起訴），然並
    未致生公共危險之事實，自堪認定，則揆諸前揭說明，自不得僅以被告上開放火
    行為，遽認其有刑法第一百七十五條第一項之公共危險犯行。此外，甲○復查無
    其他積極證據，足認被告確有刑法第一百七十五條第一項之犯行，應屬不能證明
    被告此部分犯罪，然公訴人認此部分與起訴並經甲○論罪科刑部分有牽連犯之裁
    判上一罪關係，甲○爰不另為無罪判決之諭知，附此敘明。
據上論斷，應依刑事訴訟法第二百九十九條第一項前段，刑法第三百零五條、第四十
七條、第四十一條第一項前段，罰金罰鍰提高標準條例第一條前段、第二條，判決如
主文。
本案經檢察官高智美到庭執行職務。
中      華      民      國      九十一      年    九    月      三十    日
                                  臺灣板橋地方法院刑事第四庭
                                          法  官  游  秀  雯
右正本證明與原本無異。
如不服本判決，應於判決送達後十日內，向甲○提出上訴狀。
                                          書記官  張  玉  如
中      華      民      國      九十一      年    九    月      三十    日
附錄本案論罪科刑法條全文：
刑法第三百零五條
以加害生命、身體、自由、名譽、財產之事，恐嚇他人致生危害於安全者，處二年以
下有期徒刑、拘役或三百元以下罰金。
